臺灣高等法院刑事裁定　　　　　　　　100年度毒抗字第292號
　抗　告　人
　即　被　告　周立
上列抗告人因違反毒品危害防制條例案件，不服臺灣桃園地方法
院100年度毒聲字第705號，中華民國100年9月1日裁定（聲請案
號：臺灣桃園地方法院檢察署100年度毒偵字第3523號），提起
抗告，本院裁定如下：
    主  文
抗告駁回。
    理  由
一、原裁定意旨略以：抗告人即被告周立於民國（下同）100
    年5月9日晚上8時許，在桃園縣桃園市○○路上其所駕駛之
    自小客車內，施用第二級毒品甲基安非他命1次。嗣經警方
    於100年5月11日晚上8時5分許，在桃園縣八德市○○街56巷
    3弄口盤查後查獲。經採集其尿液送驗後，檢驗結果呈安非
    他命及甲基安非他命類陽性反應，有正修科技大學超微量研
    究科技中心100年5月30日R00-0000-000號尿液檢驗報告書1
    紙附卷可參，而被告前開所採尿液，既經前開氣相層析質譜
    儀分析法等較精密之實驗方式進行確認檢驗，已可完全排除
    被告服用其他藥物可能造成之毒品偽陽性反應，此有行政院
    衛生署管制藥品管理局92年6月20日管檢字第0920004713號
    函可供參考，是被告施用第二級毒品甲基安非他命犯行堪予
    認定。爰依毒品危害防制條例第20條第1項及觀察勒戒處分
    執行條例第3條第1項規定，裁定將被告送勒戒處所觀察、勒
    戒等語。
二、抗告意旨略以：我本人有藥癮偏差之行為，一直有去省立桃
    園療養院的藥癮科接受美沙冬替代療法治療，目前仍在治療
    中，有證明為佐，依毒品危害防制條例第21條規定，如在治
    療中經查獲之被告，應由檢察官為不起訴處分。本人家庭經
    濟負擔沉重，有穩定多年的工作，近幾個月成天擔心，如進
    去勒戒，恐會失去一份好工作。希望能給一個有心改過的人
    一次機會，繼續接受美沙冬藥物戒癮治療，為此依法提起抗
    告，請求撤銷原裁定云云。
三、經查：
(一)抗告人即被告周立基於施用第二級毒品甲基安非他命之犯
    意，於100年5月9日晚間8時許，在桃園縣桃園市○○路上其
    所駕駛之自小客車內，施用第二級毒品甲基安非他命1次。
    嗣為警於100年5月11日晚上8時5分許，在桃園縣八德市○○
    街56巷3弄口盤查後查獲等情，業據被告坦承不諱，且其為
    警查獲後所採集之尿液，經送正修科技大學超微量研究科技
    中心鑑驗結果，呈安非他命及甲基安非他命類陽性反應，此
    有該中心100年5月30日R00-0000-000號尿液檢驗報告書1紙
    在卷可稽，堪認被告確有施用第二級毒品甲基安非他命之犯
    行，原審因而依檢察官之聲請諭知抗告人應送勒戒處所觀察
    、勒戒，經核並無不合。
(二)而毒品危害防制條例第21條所定：「犯第10條之罪者，於犯
    罪未發覺前，自動向行政院衛生署指定之醫療機構請求治療
    ，醫療機構免將請求治療者送法院或檢察機關。」「依前項
    規定治療中經查獲之被告或少年，應由檢察官為不起訴之處
    分或少年法庭為不付審理之裁定。但以一次為限。」稽其立
    法理由說明，係為鼓勵施用毒品者，於犯罪未發覺前，自動
    向上開醫療機構請求治療，並為不干擾該等醫療機構正進行
    之醫療行為，爰設第1項及第2項前段之規定。又為避免施用
    毒品者曲解上開美意，一邊繼續吸毒，一邊求治，藉以脫免
    法律約束之流弊，爰設第2項但書，規定此種法律豁免，僅
    以一次為限。是以適用毒品危害防制條例第21條第1項規定
    之前提，係指被告於犯罪未發覺前，自動向行政院衛生署指
    定之醫療機構請求治療，否則只要違反毒品危害防制條例第
    10條之規定者，檢察官即應向法院提出聲請裁定其入勒戒處
    所觀察、勒戒，並無任何例外之規定。茲抗告人周立雖稱
    已接受美沙冬治療，並提出衛生署桃園療養院桃療字第0033
    064號診斷證明書1紙以為憑據，惟被告並非係於犯上開施用
    第二級毒品罪被發覺前，自動向行政院衛生署指定之醫療機
    構請求治療，自無毒品危害防制條例第21條第1項規定適用
    之餘地，且被告係自96年1月17日起即自衛生署桃園療養院
    接受美沙冬治療，詎仍再於100年5月9日犯本件施用第二級
    毒品犯行，亦足徵美沙冬治療成效不佳，是抗告人主張有毒
    品危害防制條例第21條之適用，自屬無據。至抗告人抗告意
    旨另稱家庭經濟沉重，如進勒戒處所恐失去穩定之工作云云
    ，核與本件應受觀察、勒戒之事由無涉。是本件抗告人所執
    抗告意旨均難認有理由，應予駁回。
四、據上論結，應依刑事訴訟法第412條，裁定如主文。
中    華    民    國    100     年    10    月    6     日
                  刑事第十一庭  審判長法  官  許宗和
                                      法  官  沈君玲
                                      法  官  趙功恆
以上正本證明與原本無異。
不得再抗告。
                                      書記官  陳佳伶
中    華    民    國    100     年    10    月    11    日